臺灣板橋地方法院民事裁定　　　　　　　 96年度小抗字第3號
抗　告　人　甲○○
　　　　　　　　　　　（現在台東縣東成技能訓練所執行中）
相　對　人　乙○○
上列當事人間因清償債務事件，聲請人聲請訴訟救助，抗告人對
於民國96年6 月14日本院板橋簡易庭所為之裁定（96年度板小救
字第1 號）提起抗告，本院裁定如下：
    主  文
抗告駁回。
抗告費用新臺幣壹仟元由抗告人負擔。
    理  由
一、抗告意旨略以：抗告人雖於民國95年間領取臺灣板橋地方法
    院檢察署發還之新台幣（下同）12萬餘元，惟抗告人雙親均
    已年逾八旬，無謀生能力。故抗告人於95年12月4 日將保管
    金內之80,000元寄回家中以作為雙親生活所需，所餘4 萬餘
    元亦須負擔抗告人年餘來在監執行之日常生活用品開銷，故
    目前所餘金額僅4 千餘元。抗告人之刑期長達7 年9 月，屬
    中長度刑期，為避免影響抗告人之在監累進處遇，提解費用
    高達1 萬7 元餘元亦實非抗告人能力所能負擔等語。
二、原裁定意旨以：抗告人請求相對人清償債務事件，訴訟標的
    金額為50,000元，其應繳之裁判費為1,000 元。抗告人雖目
    前在台東縣東成技能訓練所執行中，惟經台灣板橋地方法院
    檢察署發還而匯入抗告人在台灣銀行台東分行之款項，即達
    12萬餘元，業經原法院調閱台灣板橋地方法院檢察署95年度
    執字第98號卷宗查證無訛，縱加上往來提解之費用計17,200
    元，抗告人仍非無資力支出，因而駁回其訴訟救助之聲請。
三、按當事人無資力支出訴訟費用者，法院應依聲請，以裁定准
    予訴訟救助。但顯無勝訴之望者，不在此限。法院認定前項
    資力時，應斟酌當事人及其共同生活親屬基本生活之需要。
    又無資力支出訴訟費用之事由，應釋明之。前項釋明，得由
    受訴法院管轄區內有資力之人，出具保證書代之。民事訴訟
    法第107 條、同法第109 條第2 、3 項定有明文。又所謂無
    資力係指窘於生活且缺乏經濟信用者而言（最高法院43年度
    台抗字第152 號判例意旨參照）。所謂釋明，即提出能即時
    調查之證據，使法院信其聲請之事由為真實之謂（同法第
    284 條規定參照）。是法院調查聲請人是否無資力支出訴訟
    費用，專就聲請人所提出之證據為之，如聲請人並未提出證
    據，或依其提出之證據，未能信其無資力支出訴訟費用之主
    張為真實，即應將其聲請駁回（最高法院26年滬抗字第34號
    判例意旨參照）。經查，抗告人主張其無力支付本件訴訟費
    用，惟並未提出任何得即時調查之證據以為釋明。而抗告人
    確有受台灣板橋地方法院檢察署發還而匯入其在台灣銀行台
    東分行之款項12萬餘元，業經原法院調閱台灣板橋地方法院
    檢察署95年度執字第98號卷宗查證無訛，並為抗告人所是認
    。又抗告人提起本件抗告未據繳納抗告費用1,000 元，經本
    院裁定限期命補正，抗告人亦已如數繳納，此有收據1 紙附
    於本院卷可稽，實難認抗告人有窘於生活且缺乏經濟信用，
    而無資力支出訴訟費用之情事。則抗告人主張其確無資力支
    出訴訟費用，聲請訴訟救助，自無從准許。原法院因而裁定
    駁回抗告人之聲請，於法並無不合。抗告意旨猶指摘原裁定
    不當，求予廢棄改判，為無理由，應予駁回。
四、結論：本件抗告為無理由，爰裁定如主文。
中　　華　　民　　國　　96　　年　　8 　　月　　30　　日
                  民事第二庭    審判長法　官　蕭胤瑮
                                      法　官　鍾啟煌
                                      法　官　陳麗玲
以上正本證明與原本無異
不得抗告
中　　華　　民　　國　　96　　年　　8 　　月　　30　　日
                            書記官　陳玉心
